【裁判字號】    97,消債清,61
【裁判日期】    971121
【裁判案由】    聲請清算程序
【裁判全文】
臺灣高雄地方法院民事裁定            97年度消債清字第61號
聲  請  人
即  債務人  甲○○
代  理  人  徐豐益律師
上列當事人聲請消費者債務清理事件，本院裁定如下：
    主  文
聲請人甲○○自中華民國九十七年十一月二十一日下午四時起開
始進行清算程序。
命司法事務官進行本件清算程序。
    理  由
一、按債務人不能清償債務或有不能清償之虞者，得依本條例所
    定更生或清算程序，清理其債務，消費者債務清理條例第3
    條定有明文。又債務人與金融機構協商成立者，不得聲請更
    生或清算，但因不可歸責於己之事由，致履行顯有重大困難
    者，不在此限；而本條例施行前，債務人依金融主管機關協
    調成立之中華民國銀行公會會員辦理消費金融案件無擔保債
    務協商機制與金融機構成立之協商，準用前項之規定，同條
    例第151 條第5 項、第6 項亦有明定。次按債務人於法院裁
    定開始更生程序或許可和解或宣告破產前，得向法院聲請清
    算；法院開始清算程序之裁定，應載明其年、月、日、時，
    並即時發生效力；法院裁定開始更生或清算程序後，得命司
    法事務官進行更生或清算程序，必要時得選任律師、會計師
    或其他適當之自然人或法人一人為監督人或管理人，同條例
    第80條、第83條第1 項、第16條第1 項亦規定至明。
二、聲請意旨略以：伊現有財產約新台幣（下同）2,411,249 元
    ，每月靠販賣水上用品擺地攤營生，月營業額約5 至10萬元
    ，扣除進貨成本、相關業務開銷及每月需負擔必要生活費支
    出約18,000元，實已無剩餘；核聲請人債務總額為7,716,36
    1 元，依聲請人現在之經濟狀況，顯難支付如此龐大之還款
    金額；經聲請人提出債權人清冊向最大債權銀行中國信託商
    業銀行提出協商之申請，惟最大債權銀行以不符合此機制申
    請資格駁回前置協商之申請，聲請人僅得依法向本院聲請開
    始更生程序，以期早日免除背負龐大債務之苦經法院裁定開
    始清算程序或宣告破產，爰聲請更生等語。
三、經查：
  (一)聲請人前開主張，業據其提出債權人清冊、財產及收入狀況
    說明書、戶籍謄本、綜合所得稅各類所得資料清單、財產歸
    屬資料清單、財團法人金融聯合徵信中心當事人查詢個人資
    料回覆書及債權人清冊，水電費收據、瓦斯費收據、電信費
    收據、協商申請函及掛號函件執據、國民身份證及健保卡影
    本、戶籍謄本、土地及建物登記謄本、國泰人壽保險單、「
    消費者債務清理例」債務人向最大債權金融機構辦理前置協
    商申請書及掛號函件執據、前置協商不成立通知書為證，堪
    信為真實。
  (二)準此，雖最大債權銀行曾以聲請人已經向本院聲請清算程
    序同時併為前置協商之申請而認為「不符合此機制申請資格
    」，但聲請人於97年8 月5 日提出中華民國銀行公會之「『
    消費者債務清理例』債務人向最大債權金融機構辦理前置協
    商申請書」之前置協商申請，性質上係補正未踐履之前置協
    商程序，最大債權銀行收到該申請應即與聲請人開始協商而
    未為之，逕發送前置協商不成立通知書予聲請人，即應認為
    聲請人已提出協商而不成立，依法自得提起清算程序；又
    查無聲請人有消費者債務清理條例第6 條第3 項、第8 條或
    第82條第2 項所定駁回清算聲請之事由存在，則本件聲請清
    算，與法相合，並依上開規定命司法事務官進行清算程序，
    爰裁定如主文所示。
中    華    民    國    97    年    11    月    21    日
                  鳳山簡易庭  法  官  楊智守
上為正本係照原本作成。
本件不得抗告。
本裁定已於97年11月21日下午4時公告。
中    華    民    國    97    年    11    月    21    日
                              書記官  洪育祺


司法院資訊處製作；財團法人民間司法改革基金會備份。
